臺灣臺中地方法院民事判決　九十三年度家訴字第一五○號
　　原　　　告　丙○○
　　被　　　告　甲○○
　　　　　　　　乙○○
右當事人間請求返還贈與事件，本院於民國九十三年十月一日言詞辯論終結，判決如
左：
    主      文
原告之訴及假執行之聲請均駁回。
訴訟費用由原告負擔。
    事實及理由
一、原告起訴主張：原告與被告甲○○於民國九十二年六月十五日結婚，婚後被告甲
    ○○自九十二年十二月二日無故離家出走，經原告訴請被告履行同居之訴，業由
    鈞院判決原告勝訴確定在案，被告仍拒與原告同居，原告再提起離婚訴訟，目前
    由鈞院審理中，而原告與被告甲○○結婚時，曾購贈被告甲○○項鍊一條重約一
    兩四錢四分六、手鍊一對重約一兩六錢、戒子一對重約四錢、耳環一對重約二錢
    ，每錢以市價新台幣（下同）一千六百五十元計算，共值六萬零一百五十九元，
    而被告乙○○為被告甲○○之母，於原告結婚時，曾收受原告贈送之聘金三十六
    萬元，喜餅製作費用十萬元，共四十六萬元，由於原告與被告甲○○之結婚，既
    係被告共同詐欺原告，實行騙婚，使原告陷於錯誤而為贈與，且原告於被告甲○
    ○於九十二年十二月二日離家出走始知悉受詐欺，原告並於九十三年八月四日依
    民法九十二條第一項規定，致函被告表示撤銷贈與之意思表示，是原告自得依不
    當得利之法律關係請求被告返還贈與，被告甲○○並依市價折算等值現金返還，
    另贈與附有負擔者，如贈與人已為給付而受贈人不履行其負擔時，贈與人得請求
    撤銷贈與，據此原告亦得依該規定，請求被告返還贈與等語，並聲明：被告甲
    ○○應給付原告六萬零一百五十九元，及自九十二年十二月二日起至清償日止按
    年息百分之五計算之利息。被告乙○○應給付原告四十六萬元，及自起訴狀繕
    本送達之翌日起至清償日止按年息百分之五計算之利息。並願供擔保，請准宣
    告假執行。
二、被告則以：被告甲○○與原告結婚時，雖被告甲○○有收受原告贈送之項鍊一條
    、手鍊一對、戒子一對及耳環一對，被告乙○○有收受原告贈送之聘金三十六萬
    元，喜餅製作費用十萬元，惟被告並無詐欺原告，且被告甲○○亦已與原告結婚
    ，並共同生活半年之久，只因被告甲○○無法承受原告之虐待始離去，又原告贈
    與被告，亦無附有負擔，原告亦不得撤銷贈與等語資為抗辯，並聲明：駁回原告
    之訴。
三、兩造不爭執之事實：
（一）原告與被告甲○○於九十二年六月十五日結婚並共同生活，及被告甲○○自九
      十二年十二月二日離家出走，迄今仍與原告呈分居狀態，原告並已提起離婚訴
      訟，而由本院審理中。
（二）原告與被告甲○○結婚時，原告贈與被告甲○○項鍊一條、手鍊一對、戒子一
      對及耳環一對；贈與被告乙○○聘金三十六萬元，喜餅製作費用十萬元。
四、按被詐欺而為意思表示者，依民法第九十二條第一項之規定，表意人固得撤銷其
    意思表示，惟主張被詐欺而為表示之當事人，應就此項事實負舉證之責任，此觀
    民事訴訟法第二百七十七條之規定自明（最高法院四十四年台上字第七五號判例
    意旨參照）；又民法上所謂詐欺，係欲相對人陷於錯誤，故意示以不實之事，令
    其因錯誤而為意思之表示（最高法院五十六年台上字第三三八０號判例意旨參照
    ），本件原告主張其與被告甲○○結婚，係被告共同詐欺原告，實行騙婚，使原
    告陷於錯誤而為贈與之事實，已為被告所否認，則依上說明，自應由原告就此項
    被詐欺而為贈與之事實負舉證之責任，惟原告均未能舉證以實其說，且被告甲○
    ○既與原告結婚，婚後並共同生活約有半年之久，雖嗣後被告甲○○離家，然此
    僅為原告得否請求離婚之理由，尚不得據此推認被告有詐欺原告之事實。再者，
    所謂附有負擔之贈與，係指贈與契約附有約款，使受贈人負擔應為一定給付之債
    務者而言。必其贈與契約附有此項約款，而受贈與人，於贈與人已為付後不履行
    其負擔時，贈與人始得依民法第四百十二條第一項之規定撤銷贈與（最高法院三
    十二年上字第二五七五號判例意旨參照），婚約之聘金禮物，固可認係負有負擔
    之贈與，惟本件原告與被告甲○○既已結婚，被告甲○○業已履行婚約，該贈與
    即已完成，原告自不得更行請求返還聘金禮物，則被告之收受該聘金禮物，自非
    無法律上原因而受有利益。從而，原告本於不當得利之法律關係，請求被告甲○
    ○應給付六萬零一百五十九元，及自九十二年十二月二日起至清償日止之法定遲
    延利息；被告乙○○應給付四十六萬元，及自起訴狀繕本送達之翌日起至清償日
    止之法定遲延利息，即屬無據，應予駁回。其假執行之聲請，亦失所依附，應併
    予駁回。
五、訴訟費用負擔之依據：民事訴訟法第七十八條。
中　　　華　　　民　　　國　　九十三　　年　　　十　　　月　　 十五　　 日
                              臺灣臺中地方法院家事法庭
~B法　　　官　楊國精
右為正本係照原本作成。
如對本判決上訴，須於判決送達後二十日內，向本院提出上訴狀，同時表明上訴理由
（須附繕本）。
中　　　華　　　民　　　國　　九十三　　年　　　十　　　月　　 十五　　 日
~B法院書記官
